【裁判字號】    90,上更(一),250
【裁判日期】    901031
【裁判案由】    毒品危害防制條例
【裁判全文】
臺灣高等法院臺南分院刑事判決          九十年度上更(一)字第二五號  Ａ
      上  訴  人
      即  被  告  丙  ○  ○
      選任辯護人  何  永  福
右上訴人因毒品危害防制條例案件，不服臺灣嘉義地方法院八十七年度訴字第五四○
號中華民國八十七年十二月十一日第一審判決（起訴案號：臺灣嘉義地方法院檢察署
八十七年度偵字第二九○九號），提起上訴，判決後，經最高法院發回更審，本院判
決如左：
      主      文
上訴駁回。
      事      實
一、丙○○於民國（下同）八十一年間，曾因施用毒品案件，經法院判處有期徒刑三
    年，因違反麻醉藥品管理條例案件，判處有期徒刑三月，又因施用毒品案件判處
    有期徒刑三年，應執行有期徒刑六年二月，自八十二年六月二十五日起執行起算
    刑期，而於八十四年十二月二十三日假釋出獄（尚不構成累犯）。於假釋中竟基
    於幫助施用第一級毒品海洛因之概括犯意，於八十七年四月中旬（原審誤載為八
    十四年四月中旬），間隔一星期，連續二次受甲○○（另案偵結）之託，由甲○
    ○交予新台幣（下同）三千元後，丙○○持至嘉義縣民雄鄉與大林鎮交界之縱貫
    公路天橋下，向真實姓名年籍不詳之人購買海洛因，嗣甲○○為警查獲而偵知上
    情。
二、案經嘉義市警察局移送臺灣嘉義地方法院檢察署偵查起訴。
      理      由
一、訊據上訴人即被告丙○○雖供承有於前揭時地向不詳姓名年籍者購買海洛因二次
    之事實，惟矢口否認有幫助甲○○購買安非他命之行為，辯稱：伊當時與甲○○
    各出一千五百元，共同前往購買海洛因云云。
二、惟查：被告丙○○於警訊中即供稱：「‧‧‧甲○○知道我有門路可以（拿）到
    海洛因，所以甲○○才拿錢託我要去購買海洛因之際順便幫甲○○買回來給甲○
    ○施用．．．」「我只是代甲○○購買二次而已，即是甲○○所說那二次」「只
    有我自己前去交易，甲○○並沒有前去，只是甲○○出錢（新台幣三千元），由
    我去購買回來後，再由我交給甲○○海洛因毒品」等語（詳警卷第七頁正面第七
    行至背面第八行）。雖被告丙○○嗣後恐涉及販賣毒品罪，而刻意供稱與甲○○
    共同前往或共同出資購買毒品等語，即於偵查中即供稱：「我沒有賣他，我們一
    起去買，是向『阿猴』買」「他先打電話給我，說要買海洛因，我們二人就一起
    去向『阿猴』買，錢是交給『阿猴』」云云（詳偵查卷第三十頁背面第一行至第
    八行）。於原審法院亦供稱：「是我與他各出一半的錢去買，向大林『阿猴』買
    的」「（甲○○是否與你同去？）是，二次都是」云云（詳原審卷第十頁正面）
    。且證人甲○○於警訊中係稱：「我是先打綽號『劉三』住處電話000000
    0號與其連絡並言明購買數量後再自行前往其住處附近交易，總共曾向『劉三』
    購買二次毒品海洛因，每次一小包價格新台幣仟元，分別是在八十七年四月十
    日及八十七年四月十五日左右向『劉三』購買海洛因毒品注射。」（見警卷第二
    頁），於偵訊中又供稱：「（你向丙○○買過海洛因？）我本來由丙○○經手買
    海洛因，後來他介紹我認識阿宏【即乙○○】，我就直接向阿宏買‧‧‧」（詳
    偵卷第十九頁反面第六行起）。另本院審理時供稱：「（你在警訊說向劉三【指
    被告丙○○】的人買的？）有這樣說沒錯，是警方叫我咬丙○○、乙○○說有向
    他們兩人買海洛因、安非他命，否則要將我移送販賣。」（詳本院卷第八十四頁
    ）。是證人甲○○於警、偵訊及本院審理時，所供述雖前後不一，惟於偵訊所供
    述係伊託丙○○購買海洛因，核與被告丙○○警訊中所供係甲○○拿錢託伊要去
    購買海洛因之際，幫甲○○買回來給甲○○施用相符，自應以證人甲○○偵訊中
    所供內容，較與事實相符，而可憑採。是被告丙○○有代甲○○購買毒品海洛因
    ，洵屬信而有徵。
三、復查被告丙○○與證人甲○○案發後均經警方採集尿液，函送嘉義市衛生局檢驗
    結果，僅證人甲○○之尿液呈嗎啡陽性反應，至於被告丙○○尿液則呈陰性反應
    ，此有嘉義市衛生局編號五二二七號尿水中麻醉藥品委託檢驗報告書乙紙在卷足
    稽（詳偵查卷第廿二頁）。由前開證據顯示，被告丙○○案發時並未施用海洛因
    ，以此衡之，被告丙○○顯無與證人甲○○共同出資購買海洛因之必要，足證被
    告丙○○辯稱：伊與甲○○共同合資購買海洛因乙節，即與事實不符，應無可採
    。故被告丙○○幫助施用毒品犯行，事證明確，堪以認定。
四、按毒品危害防制條例已於八十七年五月二十日公佈，並於同年月廿二日生效施行
    ，被告丙○○行為在前開條例修正前，故被告丙○○行為後，法律已有變更，經
    比較毒品危害防制條例與肅清煙毒條例有關施用毒品罪法定刑度結果，仍以毒品
    危害防制條例之規定較有利於被告丙○○，依刑法第二條第一項前段規定，應適
    用新法即毒品危害防制條例規定處斷。核被告丙○○僅以幫助甲○○施用第一級
    毒品意思為之，且參與犯罪構成要件以外之行為，係幫助犯，所為係犯毒品危害
    防制條例第十條第一項施用第一級毒品罪之幫助犯，並應依刑法第三十條第二項
    規定，按正犯之刑減輕之。又其先後二次幫助犯行，時間緊接，所犯構成要件亦
    復相同，顯係基於概括之犯意反覆為之，為連續犯，應依刑法第五十六條規定加
    重其刑，並依刑法第七十一條第一項規定先加後減。
五、原審以被告丙○○罪證明確，因予適用毒品危害防制條例第十條第一項、刑法第
    十一條前段、第二條第一項前段、第五十六條、第三十條第二項規定，並審酌被
    告丙○○之犯罪動機、目的、手段及犯罪後態度與所生危害等一切情狀，量處有
    期徒刑八月。本院經核原判決認事用法，並無不合，量刑亦稱妥適。被告上訴意
    旨，否認犯罪，指摘原判決不當，為無理由，應予駁回。。
六、據上論斷，應依刑事訴訟法第三百六十八條判決如主文。
本案經檢察官王碧霞到庭執行職務。
中    華    民    國      九十      年      十        月      三十一    日
                                  臺灣高等法院臺南分院刑事第二庭
                                      審判長法官  游    明    仁
                                            法官  陳    清    溪
                                            法官  蘇    重    信
右正本證明與原本無異。
如不服本判決，應於判決送達後十日內向本院提出上訴狀，其未敘述理由者並應於提
出上訴狀後十日內向本院補提理由書（應附繕本)。
                                      法院書記官  李    珍    鳳
中    華    民    國      九十      年      十一      月        二      日
附錄：本判決論罪科刑法條
附錄本案論罪科刑法條全文：
毒品危害防制條例第十條第一項：
施用第一級毒品者，處六月以上五年以下有期徒刑。


司法院資訊處製作；財團法人民間司法改革基金會備份。
